【裁判字號】    89,自,234
【裁判日期】    901206
【裁判案由】    業務過失傷害
【裁判全文】
臺灣士林地方法院刑事判決                          八十九年度自字第二三四號
    自  訴  人  乙○○
    代  理  人  林憲同律師
    被      告  甲○○
    選任辯護人  張家琦律師
                林鳳秋律師
右列被告因業務過失傷害案件，經自訴人提起自訴，本院判決如左：
    主  文
甲○○被訴業務過失致重傷害部分（自訴人子宮遭切除部分）無罪。
其餘部分自訴不受理。
    理  由
壹、自訴意旨如自訴狀所載（如附件）。
貳、無罪部分即自訴人子宮遭切除部分：
一、按犯罪事實應依證據認定之，無證據不得推定其犯罪事實；不能證明被告犯罪者
    ，應諭知無罪之判決，刑事訴訟法第一百五十四條、第三百零一條第一項分別定
    有明文。又認定不利於被告之事實，須依積極證據，苟積極證據不足為不利於被
    告之認定時，即應為有利被告之認定，更不必有何有利之證據，最高法院著有三
    十年上字第八一六號判例可資參照。
二、訊據被告甲○○堅決否認有何業務過失重傷害犯行，辯稱：自訴人指稱其於民國
    八十九年七月十三日切除子宮肌瘤，並非被告所造成等語。經查：被告為行政院
    國軍退除役官兵輔導委員會台北榮民總醫院（以下簡稱台北榮民總醫院）婦產科
    醫師，自訴人自八十八年九月一日起至八十九年三月八日止，因子宮內出血而至
    台北榮民總醫院婦產科求診；嗣自訴人因嚴重過敏，於八十九年三月十五日前往
    台北市王宗前醫師處治療；自訴人並於八十九年七月初至台北市黎惠波醫師處看
    診，黎惠波醫師告知自訴人之子宮肌瘤已十分嚴重，而於八十九年七月十三日住
    進中山醫院，並於翌日進行子宮切除術等情，業據自訴人指訴明確，並有台北榮
    民總醫院關於自訴人之病歷正本、王宗前內外骨科診所診斷證明書影本、中山醫
    院診斷證明書影本各一份附卷可參。然基於以下之理由，本院認為就被告之醫療
    行為與自訴人子宮遭切除之重傷害間是否有因果關係，仍有合理之懷疑存在。
（一）查自訴人最後至被告處看診是八十九年三月八日，而自訴人係於八十九年七月
      十四日至中山醫院切除子宮，在其切除子宮前之八十九年三月十五日至八十九
      年七月間均是由王宗前醫師為其治療。是自訴人子宮切除前之三個月既均是由
      他診所之王宗前醫師為其治療，則被告之醫療行為是否為導致自訴人子宮遭切
      除之原因，即有合理之懷疑。
（二）自訴人雖指稱因被告所開立之藥物造成其過敏，其為治療該過敏現象，依王宗
      前醫師指示停止服用所有榮總醫師開立之婦產科藥物，導致子宮肌瘤迅速擴散
      ，而造成子宮遭切除之重傷害結果。然經本院送國立台灣大學醫學院附設醫院
      鑑定結果，認為：「（一）依現今之醫療科技，尚無較佳的方法可抑制子宮肌
      瘤之生長，故被告甲○○醫師之醫療行為與必須動手術割除子宮並無相關」，
      有該院九十年八月一日（九十）校附醫秘字第一七六五五號函一紙在卷可稽，
      足見依該院之鑑定意見，被告之醫療行為並非自訴人重傷害結果之原因。
三、綜上所述，自訴人雖指稱被告涉有業務過失致重傷害之罪嫌，然就被告之醫療行
    為與自訴人子宮遭切除之重傷害間是否有因果關係，仍有合理之懷疑存在，而未
    達於一般人均可得確信其為真實之程度，依照前開說明，即不能認為被告有罪，
    而應諭知無罪之判決。
參、不受理部分即其餘部分：
一、按告訴乃論之罪，已不得為告訴者，不得再行自訴；不得提起自訴而提起者，應
    諭知不受理判決，刑事訴訟法第三百二十二條、第三百三十四條分別定有明文。
    而刑事訴訟法第二百三十七條第一項規定，告訴乃論之罪，其告訴應自得為告訴
    之人知悉犯人之時起，於六個月內為之。
二、查本件自訴人自訴被告業務過失重傷害部分（因過敏而欲止癢所造成臉部多處無
    法回復之傷痕），自訴狀認係觸犯刑法第二百八十四條第二項後段之業務過失致
    重傷害罪，依同法第二百八十七條之規定，須告訴乃論。自訴人於自訴狀中自陳
    係於八十九年三月十五日至王宗前醫師處得知係服用被告藥物而過敏，而自訴人
    提起本件自訴係八十九年十月二日，顯已逾六個月之期間，依法應不得再提起自
    訴。自訴人不得提起自訴而提起，爰依法諭知不受理之判決。
肆、依刑事訴訟法第三百四十三條、第三百零一條第一項、第三百三十四條，判決如
    主文。
中      華      民      國      九十      年      十二    月     六     日
                                   臺灣士林地方法院刑事第一庭
                                       法  官  劉  秉  鑫
右正本證明與原本無異。
如不服本判決應於送達後十日內向本院提出上訴狀。
                                       書記官  徐  基  典
中      華      民      國    九十      年      十二    月   二十五   日


司法院資訊處製作；財團法人民間司法改革基金會備份。
